【裁判字號】    98,交聲,2828
【裁判日期】    980908
【裁判案由】    聲明異議
【裁判全文】
臺灣臺中地方法院交通事件裁定        98年度交聲字第2828號
原處分機關  交通部公路總局臺中區監理所臺中市監理站
異  議  人  甲○○
即受處分人
上列受處分人因違反道路交通管理處罰條例案件，對於交通部公
路總局臺中區監理所臺中市監理站於民國98年8月24日所為之處
分（裁監稽違字第裁61-HD0000000號裁決書），聲明異議，本院
裁定如下：
    主    文
原處分關於罰鍰新臺幣肆萬伍仟元中之新臺幣肆萬元部分撤銷。
前項撤銷部分，甲○○不罰。
其餘異議駁回。
    理    由
一、原處分旨略以：異議人即受處分人甲○○（下稱受處分人）
    於民國97年7月20日，騎乘車牌號碼NQN-382號重機車，在臺
    中縣太平市○○路○段6號前處，因「酒後駕車經測試呼氣值
    為0.75mg/L（禁駛）」違規，遂依道路交通管理處罰條例第
    35條第1項第1款規定，對受處分人裁處罰鍰新臺幣（下同）
    45,000元，吊扣機車駕駛執照，並施以道路安全講習等語。
二、異議意旨略以：異議人酒醉駕駛之行為業經緩起訴處分，且
    緩起訴已期滿，申請一事不二罰，請予免罰等語。
三、經查：
（一）按汽車駕駛人，駕駛汽車經測試檢定有酒精濃度超過規定
      標準者，處15,000元以上60,000元以下罰鍰，並當場移置
      保管其車輛及吊扣其駕駛執照1年；汽車駕駛人有飲用酒
      類後其吐氣所含酒精濃度超過每公升0.25毫克以上者，不
      得駕車；汽車駕駛人，因違反本條例及道路交通安全規則
      之規定，受吊扣或吊銷駕駛執照處分時，吊扣或吊銷其持
      有各級車類之駕駛執照，道路交通管理處罰條例第35條第
      1項第1款、第68條、道路交通安全規則第114條第2款與違
      反道路交通管理事件統一裁罰標準表分別定有明文。次按
      94年2月5日公布，95年2月5日施行之行政罰法第26條規定
      ，「一行為同時觸犯刑事法律及違反行政法上義務規定者
      ，依刑事法律處罰之。但其行為應處以其他種類行政罰或
      得沒入之物而未經法院宣告沒收者，亦得裁處之。前項行
      為如經不起訴處分或為無罪、免訴、不受理、不付審理之
      裁判確定者，得依違反行政法上義務規定裁處之。」即所
      謂一事不二罰原則，探究其立法目的，無非以一行為同時
      觸犯刑事法律及違反行政法上義務規定時，由於刑罰與行
      政罰同屬不法行為之制裁，而刑罰之懲罰作用較強，依刑
      事法律處罰即足資警惕，實無一事二罰再處行政罰之必要
      ，但罰鍰以外之沒入或其他種類行政罰，因兼具維護公共
      秩序之作用，為達行政目的，行政機關仍得併予裁處。而
      緩起訴處分並附條件為捐款命令乃刑事處分，行政機關即
      不得對同一行為再課以行政罰鍰（臺灣高等法院暨所屬法
      院96年法律座談會刑事類提案第36號研討結果參照）。再
      按汽車駕駛人酒精濃度超過規定標準，經裁判確定處以罰
      金低於本條例第92條第3項所訂最低罰鍰基準規定者，應
      依本條例裁決繳納不足最低罰鍰之部分，道路交通管理處
      罰條例第35條第8項定有明文。又緩起訴處分金既屬前揭
      所稱之「實質刑事法律處罰」，其性質上類似刑事確定裁
      判所處以之罰金刑，雖有行政罰法第26條第1項規定之適
      用，然若行為人所支付之緩起訴處分金，未達道路交通管
      理處罰條例第92條第3項所訂最低罰鍰基準規定者（按依
      違反道路交通管理事件統一裁罰基準表之規定，駕駛人駕
      駛機器腳踏車違反道路交通管理處罰條例第35條第1項第1
      款規定之規定，其吐氣所含酒精濃度超過每公升0.55毫克
      以上者，在限期內到案者，處罰鍰45,000元），依道路交
      通管理處罰條例第35條第8項規定，即須補繳不足最低額
      罰鍰之部分，始為適法。因此，法院僅得就行為人已依緩
      起訴處分為公益捐款部分予以撤銷，並為不罰之諭知（臺
      灣高等法院暨所屬法院97年法律座談會刑事類提案第39號
      法律問題研討結果參照）。
（二）受處分人於上開時、地，駕駛前揭重機車，因「酒後駕車
      經測試呼氣值為0.75mg/L（禁駛）」違規，為警以其違反
      道路交通管理處罰條例第35條第1項第1款規定，以中縣警
      交字第HD-0000000號舉發違反道路交通管理事件通知單當
      場開單告發等事實，為受處分人所自承，且有舉發違反道
      路交通管理事件通知單影本一紙在卷可憑。本件受處分人
      上開酒後駕車除構成道路交通管理處罰條例第35條第1項
      第1款之交通違規事由外，亦已合於刑法第185條之3服用
      酒類不能安全駕駛動力交通工具而駕駛罪之構成要件，經
      臺灣臺中地方法院檢察署檢察官以97年度速偵字第3272號
      為緩起訴處，而應向財團法人臺中市慈善寺文教基金會附
      設臺中觀音線心理諮商中心支付40,000元，且已履行完畢
      ，有97年8月19日臺灣臺中地方法院檢察署檢察官執行緩
      起訴處分命令通知書1紙附卷可稽。又受處分人所繳納上
      開具有罰金性質之處分金40,000元，未達道路交通管理處
      罰條例第35條第1項第1款暨違反道路交通管理事件統一裁
      罰基準表所定之最低罰鍰基準額45,000元，是依首揭說明
      ，原處分機關就行政罰之罰鍰方面，依道路交通管理處罰
      條例第35條第8項規定，應僅得就受處分人所繳納不足最
      低罰鍰基準額之部分即差額5000元裁處罰鍰。原處分機關
      漏未斟酌及此，而對受處分人裁處罰鍰45,000元，其中逾
      5,000元部分即有違行政罰法第26條第1項前段一事不二罰
      之規定，自有未恰。
（三）至原處分機關援引交通部95年7月17日交路字第095000698
      6號函釋暨臺灣臺中地方法院檢察署中檢惠文字第0951000
      284號函而謂「緩起訴」本質上屬「附條件之不起訴處分
      」，應有行政罰法第26條第2項之適用云云。惟按法官依
      據法律獨立審判，憲法第80條定有明文，各機關依其職掌
      就有關法規為釋示之行政命令，法官於審判案件時固可予
      以引用，但仍得依據法律，表示適當之不同見解，並不受
      其拘束；司法行政機關所發司法行政上之命令，如涉及審
      判上之法律見解，僅供法官參考，法官於審判案件時，亦
      不受其拘束（司法院大法官會議解釋釋字第216號解釋意
      旨參照），是前開交通部、檢察署所為之函釋，僅得供法
      院參考，法院並不受其拘束，並此敘明。
（四）至於原處分關於吊扣機車駕駛執照1年及施以道安講習部
      分，則係預防將來再犯危險之管制罰，具有維護公共利益
      之性質，而有別於前揭針對已發生違規事實科處罰鍰之行
      政秩序罰，不論依行政罰法第26條第1項但書或同條第2項
      ，原處分機關均得依道路交通管理處罰條例第35條第1項
      第1款予以裁處，自無不合，此部分之異議則為無理由。
四、綜上所述，受處分人於上揭時、地，有酒精濃度超過標準而
    駕車之違規行為，原處分機關依道路交通管理處罰條例第35
    條第1項第1款、第24條第1項第2款、違反道路交通管理事件
    統一裁罰基準及處理細則第43條、違反道路交通管理事件統
    一裁罰標準表等規定，裁處異議人罰鍰部分之45,000元中逾
    40,000元部分，顯與上開行政罰法第26條一事不二罰之規定
    有違，受處分人就此部分之異議為有理由，原處分就此部分
    應予撤銷。惟因受處分人尚有補繳5000元罰鍰差額之義務，
    且吊扣機車駕駛執照12個月及施以道安講習之為行政罰法第
    26條第1項但書所稱「其他種類行政裁罰」，故原處分關於
    裁處異議人罰鍰未逾5000元部分，及吊扣機車駕駛執照12
    個月及施以道安講習之其他種類行政裁罰部分，自無不當，
    此部分之異議則為無理由，應予駁回。
五、據上論斷，應依道路交通管理處罰條例第87條第2項，道路
    交通案件處理辦法第19條、第20條前段，裁定如主文。
中    華    民    國    98    年    9    月     8     日
                        交通法庭  法  官  劉國賓
以上正本證明與原本無異。
如不服本裁定，應於收受送達後5日內向本院提出抗告狀。（應
附繕本）
                                  書記官  張隆成
中    華    民    國    98    年    9    月     8     日


司法院資訊處製作；財團法人民間司法改革基金會備份。
